臺灣臺南地方法院交通事件裁定　　　　95年度交聲字第1048號
移送機關　　交通部公路總局嘉義區監理所臺南監理站
受處分人
即異議人　　甲○○
上列受處分人因違反道路交通管理處罰條例案件，對於交通部公
路總局嘉義區監理所臺南監理站民國95年11月15日所為之裁決處
分（處分案號：嘉監南字第裁74-M00000000號），聲明異議，本
院裁定如下：
    主  文
原處分關於罰鍰新臺幣玖仟元部分撤銷。
上開撤銷部分異議人不罰。
其餘異議駁回。
    理  由
一、本件聲明異議意旨略以：受處分人即異議人甲○○被警舉發
    於民國95年9月22日12時10分，駕駛牌照號碼6080-LE號自小
    客車，在歸仁鄉○○○路○段與中正三街口，「肇事致楊連
    生死亡後逃逸」，經臺南監理站於95年11月15日依道路交通
    管理處罰條例第62條第3項、第4項及「違反道路交通管理事
    件統一裁罰基準表」之規定，以上開裁決書裁處異議人罰鍰
    新臺幣9千元，並吊銷駕駛執照，永久禁考。惟查異議人於
    95年9月22日行經臺南縣歸仁鄉○○○路，因前方有機車轉
    出遂煞車讓行，不料被害人因超速，未保持安全距離，不及
    完全煞車，而輕微碰撞異議人所駕駛之6080-L E號自小客車
    後保險桿，異議人因碰撞輕微且回頭見被害人所騎重機車附
    載之幼童仍站立且外觀並未受傷之跡象，而認被害人並未受
    有傷害，且本次碰撞非可歸責異議人方始駕車離去，並不知
    被害人竟會因輕微碰撞而受傷甚至因而致死，絕無道路交通
    管理處罰條例第62條第1項駕駛汽車肇事致人受傷或死亡，
    未採取救護或其他必要措施之違規事實。復查，因異議人嗣
    後工作及日常生活均仰賴駕駛汽車，而原處分不僅吊銷異議
    人駕駛執照且永久禁考駕駛執照，影響異議人基本人權至深
    且鉅，以異議人違規情節，如此處分實嫌過重，有違比例於
    原則，為此聲明異議。
二、按汽車駕駛人駕駛汽車肇事致人受傷或死亡者，應即採取救
    護措施及依規定處置，並通知警察機關處理，不得任意移動
    肇事汽車及現場痕跡證據，違反者處新臺幣3千元以上9千元
    以下罰鍰；前項駕駛人肇事致人受傷而逃逸者，吊銷其駕駛
    執照；致人重傷或死亡而逃逸者，吊銷其駕駛執照，並不得
    再考領，道路交通管理處罰條例第62條第3項及第4項定有明
    文。經查：
(1)、本件受處分人即異議人甲○○被警舉發於95年9月22日12時
　　10分，駕駛牌照號碼6080-LE號自小客車，在歸仁鄉○○○
　　路○段與中正三街口，「肇事致楊連生死亡後逃逸」，有臺
　　南縣警察局南縣警交字第M00000000號舉發違反道路交通管
　　理事件通知單附卷可稽。
(2)、異議人於本院96年4月4日調查時到庭陳述：事故發生時，我
　　是行駛於中正南路一段由北向南內側快車道。是被害人楊連
　　生來撞我的，車子被撞時，我有感覺，但因撞擊力道不是很
　　大，且發生事故之前，我開車擋到被害人的路，他就罵我，
    要我下車，我人生地不熟，所以不敢下車，就開車離開，他
    就從後面追我，到了肇事地點，有輛機車迴轉，我就煞車，
    他就後面追撞我的車。被害人追撞我後，我沒有下車。事故
    發生後，我從駕駛座的後視鏡只看到小女生，她當時趴在地
    上，沒有看被害人，我沒有詳查事故發生的情形，就開走了
    ，事故發生後，我沒有報警也沒有叫救護車等語。證人即警
    員黃耀麟於本院96年4月4日調查時到庭證稱：因為碰撞後，
    異議人應該打電話報警，但他沒有報警也沒有下車查看並且
    駕車逃離現場，所以予以舉發等語。
(3)、查異議人上開行為，其刑事部分於過失致死部分業據臺灣臺
    南地方法院檢察署檢察官於96年5月31日以96年度偵字第700
    7號、第7008號不起訴處分書為不起訴處分，有不起訴處分
    書1份附卷可稽，惟該部分告訴人另具狀請求交付審判（96
    年度聲判129號，善股承辦），尚未確定。又其肇事逃逸之
    公共危險罪部分業據臺灣臺南地方法院檢察署檢察官於96
    年5月31日以96年度偵字第7007號起訴書起訴，繫屬於本院
    （96年度交訴字第108號，元股承辦），異議人並於96年7月
    18日上開公共危險案件審理時，認罪在案（尚未審結），參
    以上開(2)異議人所述及證人黃耀麟之證言，則其有肇事逃逸
    之行為，應可認定。異議人就此部分聲明異議，其異議為無
    理由。又臺南監理站雖依法吊銷異議人駕駛執照且永久禁考
    ，然依道路交通管理處罰條例第67條第1項但書及第67條之1
    第1項規定，異議人尚得於經吊銷駕駛執照處分執行已逾12
    年後，向公路主管機關申請考領駕駛執照，尚難謂臺南監理
    站該部分之處分有違比例原則。
(4)、按行政罰法第26條第1項規定：「一行為同時觸犯刑事法律
    及違反行政法上義務規定者，依刑事法律處罰之。但其行為
    應處以其他種類行政罰或得沒入之物而未經法院宣告沒收者
    ，亦得裁處之」。是一行為同時觸犯刑事法律及違反行政法
    上義務規定者，由於刑罰與行政罰同屬對不法行為之制裁，
    而刑罰之懲罰作用較強，實無一事二罰再處罰鍰之必要，依
    行政罰法第26條第1項前段規定，應以刑事責任之處理為優
    先，原則上應依刑事法律處以刑事罪刑，行政機關不得再處
    以行政罰。但罰鍰以外之沒入或其他種類行政罰，因具維護
    公共秩序之作用，仍應併予裁處，因此行政罰法第26條第1
    項但書規定：「但其行為應處以其他種類行政罰或得沒入之
    物而未經法院宣告沒收者，行政機關亦得裁處之」。又行為
    如經檢察官為不起訴處分確定或經法院為無罪、免訴、不受
    理、不付審理之裁判確定，行政罰之裁處即無一事二罰之疑
    慮，故行政罰法第26條第2項規定：「前項行為如經不起訴
    處分或為無罪、免訴、不受理、不付審理之裁判確定者，得
    依違反行政法上義務規定裁處之」。是依行政罰法第26條第
    1項前段規定：「一行為同時觸犯刑事法律及違反行政法上
    義務規定者，依刑事法律處罰之」及行政罰法第26條第2項
    規定：「前項行為如經不起訴處分或為無罪、免訴、不受理
    、不付審理之裁判確定者，得依違反行政法上義務規定裁處
    之」，所揭示之「一事不二罰」及「刑事程序優先行政程序
    處理原則」，交通行政主管機關本應遵守上開規定，於刑事
    部分確定前，不得就交通違規罰鍰部分裁決，否則即為違法
    ，如經異議人異議，法院得不待刑事部分確定即可就該部分
    逕予撤銷。查異議人上開過失致人於死罪及公共危險罪之刑
    事部分尚未經不起訴處分確定或判決確定，臺南監理站竟對
    異議人裁處罰鍰新臺幣9千元，該部分之處分顯然違反行政
    罰法第26條所揭示之「一事不二罰」及「刑事程序優先行政
    程序處理原則」，該部分之處分顯然違法。異議人就此部分
    聲明異議，其異議為有理由。
三、綜上所述，異議人之異議部分有理由，部分無理由。原處分
    違法裁處異議人罰鍰新臺幣9千元部分，應由本院裁定將該
    部分撤銷，並另為該部分異議人不罰之諭知。至於異議人之
    其餘異議無理由，應予駁回。
四、據上論斷，應依道路交通管理處罰條例第87條第2項、道路
    交通案件處理辦法第19條、第20條前段，裁定如主文。
中　　華　　民　　國　　96　　年　　8　　月　　27　　日
　　　　　　　　　　　　　　　交通法庭法　官　林勝利
以上正本證明與原本無異
如不服本裁定應於送達後5日內向本院提出抗告狀
      　　　　　　　　　　　　　書記官　陳金堂
中　　華　　民　　國　　96　　年　　8　　月　　27　　日
